臺灣雲林地方法院刑事判決　　　　　　　　　　　　　　九十二年度訴字第七八號
　　公　訴　人　臺灣雲林地方法院檢察署檢察官
　　被　　　告　丁○○
　　指定辯護人　本院公設辯護人　庚○○
右列被告因違反毒品危害防制條例案件，經檢察官提起公訴（九十一年度偵字第二八
七號、第一一０七號），本院判決如左：
    主  文
丁○○共同連續販賣第一級毒品海洛因，處有期徒刑拾伍年，褫奪公權伍年。販賣第
一級毒品所得之財物新臺幣玖仟元沒收，如全部或一部不能沒收時，以其財產抵償之
。扣案如附表(三)編號三、四第一級毒品海洛因暨附表(三)編號一夾鏈袋肆個、編號二粉
匙伍支上殘留之海洛因均沒收銷燬之；供販賣第一級毒品所用之海洛因之外裝袋參拾
捌包及分裝第一級毒品所用附表(三)編號一空夾鏈袋肆個、編號二粉匙伍支、編號六塑
膠分裝鏟壹支及供販賣第一級毒品所用如附(三)編號五行動電話壹具均沒收。
    事  實
一、丁○○基於意圖營利概括之犯意，於附表(一)所示之時間、地點，以000000
    0000號行動電話為交易之連絡工具，連續販賣第一級毒品海洛因予如附表(一)
    所示之人施用。其中附表(一)編號三、四、五之交易情形，係由壬○○撥通上述號
    碼行動電話表示購買第一級毒品海洛因，均由綽號「黑仔」之丁○○接聽，雙方
    敲定時間、地點、交易金額後，由有犯意聯絡綽號「阿弟」姓名、年籍不詳之成
    年男子攜帶當次交易數量之第一級毒品海洛因，於約定地點交付予壬○○，同時
    向壬○○收取交易金額。嗣於民國九十一年一月十一日十四時三十分許，綽號「
    阿元」之不詳姓名成年男子欲向丁○○購買數量不詳之海洛因，雙方約在雲林縣
    麥寮鄉後安村大宗加油站前交易（即附表(一)編號二之犯行），警方接獲線報後埋
    伏該處，發現丁○○騎乘機車前來，手中持一包海洛因，正與等候之「阿元」談
    交易價格時，為雲林縣警察局西螺分局警員當場查獲逮捕丁○○，而「阿元」之
    男子則兔脫逃逸，而未完成交易。並扣得丁○○所有附表(二)編號一海洛因十一包
    等物。嗣乙○○毒品勒戒完畢出所決心戒毒，遂向警方檢舉丁○○販毒，於同年
    三月十六日十五時許帶同雲林縣警察局刑警隊偵查員配合查緝丁○○，先由乙○○以0000000000號行動電話撥打丁○○上開行動電話表示要購買新台
    幣（下同）二千元之毒品海洛因，雙方約定在雲林縣麥寮鄉後安村雲林區漁會分
    部前馬路交易（即附(一)編號六犯行），警員則在該交易地點附近定點守候、埋伏
    ，同日十七時許丁○○騎乘機車出現，將定點埋伏由警員陳文得駕駛之小客車誤
    為交易對象，而騎乘機車靠近查探，為警當場查獲，而未得逞，並扣得附表(二)編
    號二海洛英二十七包等物品及丁○○所有供販毒犯罪所用之行動電話一具等物，
    始知上情。丁○○傳拘無著，經本院發佈通緝始緝獲。
二、案經雲林縣警察局西螺分局報告臺灣雲林地方法院檢察署檢察官偵查起訴。
    理  由
一、訊之被告丁○○坦承兩次為警查獲所扣押之第一、二級毒品及其餘物品為其所有
    ，而扣案之0000000000號行動電話亦為其所有，且為自己在使用，惟
    矢口否認販賣第一級毒品海洛因營利犯行，辯稱：扣案之毒品是自己要施用，沒
    有販賣海洛因予壬○○，也從未與壬○○通過電話，也未販賣海洛因予乙○○施
    用，我在警察局的時候不是說要賣給阿元，而是說阿元要我才拿給他，阿元他很
    難過云云。
二、本院經查：
  一被告販賣第一級毒品予壬○○施用部分：
    (一)證人壬○○供稱：
      『九十一年三月九日我用我的行動電話0000000000打丁○○之0
          000000000號行動電話，雙方約定於十三時在麥寮公所前交易，
          我向其購得一千元之海洛因，於九十一年三月十一日雙方約定於十三時左
          右在麥寮鄉大排水門旁交易，購得一千元之海洛因，於九十一年三月十四
          日雙方約定在麥寮鄉大排水門旁交易，購得一千元海洛因，共向丁○○購
          得三次海洛因。』《見雲林縣警察局刑警隊卷九十一年三月十七日筆錄》
      『之前有向他買，在三月九日、十一日、十四日向他買海洛因，分別以一千
          元買一小包，重量不知道，我打電話向他買海洛因，被警方接收，才抓到
          （丁○○），我隨後被抓。』《見九十年度偵字第二八七號卷第三九頁反
          面》
      『（三月十六日）當時我在中途打電話給丁○○時，不是他接的，由警方人
          員接的，但假裝是丁○○的朋友，約好時間見面，所以在經過該處時警方
          人員就在此地等我了，當時出來見面時並不是他本人，三月九日一點約在
          麥寮鄉公所，見面的是一位年青人，不是他，我當時打電話給他，不知他
          真名，只知他叫「黑仔」，三月十一日在麥寮鄉大排水溝旁也是一千元，
          確實我是打給丁○○，但拿藥給我之人並不是丁○○，是一位年青人，但
          在電話中通話是丁○○沒錯。』《見九十年度偵字第二八七號卷第七一、
          七二頁》
      『我有打丁○○的電話要向「黑仔」拿毒品，「黑仔」就是在庭的丁○○，
          當時我不知道丁○○的名字，事實上交貨的人不是被告丁○○，而是我們
          都叫他「阿弟」，三次都是壹仟元，我先在電話中告訴「黑仔」我是「燦
          仔」，並且跟他約好地點，到達約定地點後，就有一個人因為他看起來很
          年輕，我就叫他「阿弟」，他就主動來問我是不是「燦仔」，我就說是，
          我就先拿錢給他，他就將毒品交給我。』；『問：每次交易都是這樣？答
          ：是的。第一次交易是這樣，之後就認識了。』；『問：九十一年三月十
          六日，你在斗六市○○○路與中堅西路被警查獲，當天你來斗六作何事？
          答：我要向「黑仔」買毒品。』；『問之前有聯絡？答：有。』；『問：
          是不是在你們約定的地點被查獲？答：是的。但是電話中的人這次不是「
          黑仔」。』；『問：不是「黑仔」你還跟他買？答：他說他是「黑仔」的
          朋友。』；『問：你這次要買的價錢？答：五百元。因為錢不夠，要加油
          。』『問：（提示三月十七日的警卷），裡面有提到三月九日、十一日、
          十四日有打電話跟丁○○買三次毒品一千元，是否實在？答：實在。當時
          所講都實在。』；『問：你警、偵訊所言實在？答：實在，都實在。』；
          『問：你後來有因為毒品的案件被移送觀察、勒戒？答：有。』；『問：
          你住在高雄，為何跑來雲林購買毒品？答：因為那時候我才剛吸食而已，
          剛回去高雄不知道門路，「萬二」給我這個電話，所以我只知道這裡可以
          購買。』；『問：你之前有無見過丁○○？答：有。』；『問：在哪裡見
          過？答：麥寮碰過面。』；『問：你如何知道這隻電話號碼就是他的？答
          ：「萬二」跟我講的。』；『問：你打電話中，有無稱呼「黑仔」？答：
          有，我說「黑仔，我是燦仔」。』；『問：他如何放心的要賣毒品給你？
          答：我們之前就有見過面，只是不熟而已，我有問他是不是有得買，他就
          叫我去約定地點等。』《見審理卷(一)九十二年八月十五日筆錄》
       (二)證人壬○○自警訊、偵訊乃至本院審理中始終指訴曾於九十一年三月九日
         、十一、十四日三次向被告各購買一千元數量不詳之海洛因，係以電話撥
         通丁○○所有之0000000000號行動電話向其購買得第一級毒品
         ，且其之前於雲林縣麥寮曾見過丁○○，知道丁○○綽號是「黑仔」，打
         電話購買毒品前先表明自己身分是「燦仔」，稱呼對方為「黑仔」，確認
         交易時間、地點、金額之後就有綽號「阿弟」之人攜帶毒品前來完成交易
         ，可見壬○○交易對象是被告丁○○無誤。且被告丁○○於九十一年三月
         十六日在雲林縣麥寮鄉後安村區漁會麥寮分部前馬路被埋伏之警察逮捕，
         押送至雲林縣警察局刑警隊時，壬○○猶不知被告丁○○已被逮捕，仍然
         以其0000000000號行動電話打給丁○○之000000000
         0號行動電話，要購買五百元之第一級毒品海洛因，經警接聽後佯稱是被
         告丁○○之朋友，嗣警方在雲林縣斗六市○○○路與中堅西路口逮捕劉文
         燦等情，除壬○○上開證述外，並有壬○○撥通被告000000000
         0號行動電話之照片三張（雲林縣警察局刑警隊卷內）可參，壬○○既非
         警方策動之線民，九十一年三月十六日係主動打電話向被告要約購買第一
         級毒品（該次被告未與壬○○當面洽談，尚無買賣毒品之要約、承諾之合
         致）而被查獲，既係依循其以往模式買購毒品，可佐壬○○證稱其之前與
         被告曾有過三次之毒品交易行為，要非虛構。參以壬○○就交易次數、交
         易時間、地點、金額等買賣毒品之重要事項，又無重大之瑕疵，被告於警
         訊時供稱與壬○○沒有仇怨，只是曾經互罵過，既沒有重大仇恨，不足導
         致壬○○構陷被告之理由，且壬○○在雙方互罵過後仍然不計較前嫌，又
         要向被告丁○○購買毒品，可悉壬○○並非挾怨報復，證詞堪可採信。
       (三)公設辯護人質疑壬○○究係以0000000000號行動電話或也有使
         用公用電話，被告之綽號究係「萬二」還是「黑仔」？如何與被告認識？
         究是透過現已死亡之「萬二」之人，還是在麥寮工作時認識被告的？尤其
         令人啟疑者，證人每次千里迢迢，從高雄美濃到雲林縣麥寮鄉向被告購買
         海洛因，而且期間隔兩天就要來一次，而當時壬○○經濟窘迫，但身上也
         有一萬多元，為何每次只購買一千元海洛因而已，顯與常情有悖，故其指
         控不宜遽以採信。然而，壬○○在該次偵訊（九十一年十二月二十一日
         ）時起先稱丁○○是「萬二」，但隨即稱我有看過丁○○他叫「黑仔」，
         其在九十一年十二月十日偵訊時亦稱丁○○是「黑仔」，另證人壬○○已
         在本院證述丁○○之0000000000號行動電話是「萬二」之人提
         供給他，此後壬○○在審理中均稱丁○○為「黑仔」，有相關筆錄可稽，
         可見證人壬○○所指其購買毒品海洛因之對象為被告丁○○無誤。劉文
         燦認識被告丁○○究是在麥寮鄉工作時認識抑或已死亡之「萬二」之人介
         紹認識，是細節之出入並無關宏旨，重點是「萬二」之人提供可以購買毒
         品之電話讓壬○○得以有購買之門路，而壬○○的確根據「萬二」之人提
         供之電話向被告丁○○購得海洛因毒品，壬○○在偵訊及本院審理中表示
         之前就有在麥寮看過被告，若如此，壬○○早已認識丁○○其人，但尚不
         知其有販賣毒品，後來透過「萬二」之人之提供電話，知道被告丁○○有
         在販賣，要無矛盾，不合理之處。況以購買茶葉為例，有人喜好一次購
         買數量較多之茶葉囤積以備不時之需，然亦有人只購買適量之茶葉，而無
         囤積之習慣，壬○○之用毒品習慣不必然一次購買數量較多之毒品，況劉
         文燦供稱自已經濟不好，既使剛好身上有一萬元，若有其他更急之用途，
         當然不會全數用來購買毒品。證人壬○○雖住於高雄，然其在本院證稱
         ：因那時候才剛吸食而已，剛回去高雄不知門路，「萬二」給我這個電話
         ，所以我只知道這裡可以購買《審理卷(一)第九五頁》，核與其警訊證述，
         我不曾向他人購得毒品，所以才會開那麼久的車來向丁○○購買相符，可
         見壬○○別無其他購毒之門路，因此持續且大老遠開車北上向丁○○購買
         毒品，也無違常情。又因壬○○剛施用毒品不久，對毒品之依賴不深，
         自信可以不受毒品之控制，自無需一次購買上萬元之毒品，因此其每隔二
         日開車北上向被告丁○○購毒也可理解。壬○○乃至乙○○都是撥打林
         福泉之0000000000號行動電話才得以購得毒品，而渠等互不認
         識，可證0000000000號行動電話確為被告用以作為販賣毒品之
         連絡工具。
       (四)據上所述，被告所辯難以採信，事證明確，此部分販賣第一級毒品予劉文
         燦犯行可以認定。
  二被告販賣第一級毒品予乙○○施用部分：
    (一)證人乙○○警訊證稱：我於九十年十一月中旬某日下午十六時左右，我知道丁○○有在販賣，所以打丁○○所有之行動電話0000000000號向他購
      買海洛因一級毒品半錢，六千元，雙方約定在雲林縣麥寮鄉後安村雲林區漁會
      麥寮分部前馬路交易後，於隔日下午十五時二十分左右持有海洛因０．八公克
      在崙背鄉○○路被崙背分駐所警員查獲，送雲林監獄勒戒處分，我於九十年十
      二月七日勒戒完畢出以後決心戒毒，於九十一年二月上旬有電話詢問是否要向
      其（丁○○）購買海洛因毒品，因我已決心戒毒，所以才向警方檢舉，九十一
      年三月十六日下午十五時左右，我向警方檢舉主動配合警方，以我的行動電話
      0000000000打電話給丁○○行動電話0000000000號向其
      購買二千元，雙方約定在麥寮鄉後安村雲林區漁會麥寮分部前馬路交易，隨後
      與警方一同前往馬路前查獲丁○○及毒品一批。《見雲林縣警察局刑警隊九十
      一年三月十六日筆錄》；偵訊時證稱：我想起來，他是麥寮鄉之人，在九十年
      十一月某一天下午十六時左右，我朋友告訴我丁○○有海洛因，所以我打丁○○之0000000000號手機約在麥寮鄉○○村○○○○○路，丁○○就
      拿六千元之海洛因給我，我有拿六千元給他。第二天下午十五時二十分左右在
      崙背鄉被查獲，就被勒戒。後來我觀察勒戒出來，我刑警隊之朋友就叫我幫忙
      找丁○○出來，我就在三月十六日下午十五時許，先找人問丁○○的手機號碼
      ，因聽說他換了，然後丁○○接到電話之後，叫我再打原先那支號碼0000
      000000號與他連絡告訴他我要五千元之海洛因，然後約在相同之麥寮鄉
      漁會見面，下午十六時、十七時丁○○山出現，我就告訴警員是那個人，因我
      上次交易親自見過他，警察就上前將他查獲了，這一次我都沒有出面，就是配
      合警察約他出來，所以沒有拿到海洛因也沒有給他錢。《見偵字第一一０七號
      卷第三五頁》
    (二)九十一年三月十六日查獲被告之偵查員辛○○證稱：「問：你們當初是如何查
      獲乙○○？答：我有一位偵查員得到線報，有人在販賣毒品，就先作檢舉報告
      ，他筆錄做完後，交給組長，由組長派我帶隊出去。」、「問：檢舉筆錄上的
      檢舉人是何人？答：乙○○。」、「問：你們坐幾部車出去？答：三部。」、
      「問：你和誰坐同一部？答：我與郭建宏、李錫源，陳文得、施金科同一部、
      廖聰烈與報案人同一部。」、「問：你有看到報案人嗎？答：沒有看到，因為
      我們出去的時候，他與廖聰烈在一起。」、「問：你們到現場之後，如何進行
      任務分配？答：報案人說在麥寮鄉漁會分部那邊交易，我們三部汽車都有用行
      動電話互相聯絡，廖聰烈有跟我說報案人與他同一車，報案人有用手機與丁○○聯絡說要進行毒品交易。」、「問：你們到現場有進行埋伏嗎？答：我們自
      己的一部車，他們二部車子在現場看守，我們的車子在附近徘徊，丁○○自己
      騎機車靠過來，以為我們這一部是要跟他購買毒品的。結果，陳文得下車，丁○○就要逃跑。」、「問：有當場逮捕丁○○嗎？答：有。」、「問：你方才
      有說，你們到現場的時候，被告有騎機車靠近你們，並且被告以為是你們要與
      他交易毒品？答：是的。」、「問：我的意思，你有無看到被告逮捕前有無特
      定的舉止？答：沒有。他在那邊繞。」、「問：你們如何判斷被告誤認你與要
      與他交易毒品？答：就是因為被告有靠過來看，我們下車，他就將機車丟棄逃
      跑，沒有作什麼事情，何必逃跑。」《見九十二年十一月十日審判筆錄》
    (三)綜上，證人乙○○及辛○○就以電話引誘丁○○攜帶毒品前來交易之證述大致
      相符，堪可採信。酌以被告於九十一年三月十七日警詢時供述：九十一年三月
      十六日下午十七時許在雲林縣麥寮鄉後安村雲林區漁會分部前見我行跡可疑攔
      查盤查，我企圖逃逸時被警方抓到，我自動從身上取出一只黑色皮包及一只塑
      膠盒子，內有海洛因毒品分裝共二十七包，安非他命四小包……，等情，因乙○○在警車上與被告丁○○約好交易之時間、地點，被告丁○○亦依約定攜帶
      第一級毒品海洛因赴約，可悉，被告是基於販賣之意思攜帶第一級毒品要與乙○○交易。乙○○因之前於九十年十一月中旬某日與被告有交易第一級毒品之
      經歷，知道如何與被告連絡購買毒品，其又係毒品勒戒後決心戒毒才配合警方
      查緝被告，當非出於私人恩怨誣陷被告，其於警、偵訊之供述自屬可信。
    (四)證人乙○○本院審理時雖翻異供詞，改稱：沒有向丁○○購買毒品，九十年十
      一月中旬某日下午十六時那次是請丁○○幫我問的，我是在漁會與另外賣方交
      易的，九十一年三月十六日那次警察叫我向丁○○要買二千元的毒品，他說沒
      有，我就請他幫我問，結果警察就衝過去抓人云云。惟：
      按被告以外之人於偵查中向檢察官所為之陳述，除顯有不可信之情況者外，
        得為證據；又被告以外之人於檢察事務官、司法警察官或司法警察調查中所
        為之陳述，與審判中不符時，其先前之陳述具有較可信之特別情況，且為證
        明犯罪事實存否所必要者，得為證據。刑事訴訟法第一百五十九條之一第二
        項、第一百五十九條之二分別定有明文。
      查乙○○於九十一年十二月十一日偵查中之供述，被告並不爭執其證據能力
        ，有準備程序筆錄可考，又無顯有不可信之情況，自得為實質證據使用；證
        人乙○○之警訊筆錄為審判外之言詞，依刑事訴訟法第一百五十九條第一項
        之規定固屬傳聞無證據能力，惟證人乙○○在審理時詰問過程中，檢察官提
        示證人乙○○之上開警訊筆錄並質問「同次的警訊筆錄，你描述到六千元的
        這一次交易，你稱你是打丁○○的電話，向他購買六千元的海洛因半錢，為
        什麼你這次改稱是請他幫忙問？」證人則回答：因為那個時候在問的時候，
        我講是講跟他購買，但事實上是請他幫忙調等語，再者，公設辯護人請求提
        示證人警訊筆錄並問以這麼長的一段是否你的陳述？答：是的。據此可知，
        證人對於警訊時有為如此之陳述並不爭執，且已在審理中帶入陳述成為其供
        述內容之一部分，自有證據能力，得為實質證據使用。
      證人乙○○之警訊筆錄與審判中不符時，惟其先前在警訊時之陳述具有較可
        信之特別情況：
        (1)證人乙○○在本院供稱是在麥寮六輕工作時經朋友認識被告，且彼此交情
          不錯，其自己也有施用第一級毒品海洛因，也知購買與調毒品的罪名不同
          ，知道購買的罪責比較重，其知供述之內容對被告有重大影響，甚至會入
          被告於重罪，既與被告的交情不錯，如非真有向被告購買毒品之經歷，豈
          會主動配合警方打電話給丁○○佯稱要購買海洛因，以此構陷被告之理，
          復於警訊中為如此不利於被告之供述，又其於檢察官提訊時本有機會澄清
          事實，而不趁機澄清，卻稱：問的時候，只有問一個大概，並且那時候有
      吃毒品，檢察官拿筆錄給我看，我才照筆錄的記載陳述，我當初是有這樣
          講，但是這個六千元我是直接拿給藥頭的，我是請丁○○幫我問的，毒品
          也是藥頭拿給我的，丁○○是有在場沒錯云云。然丁○○若非藥頭，只是
          仲介買賣毒品何以甘冒被抓，不怕被認定為共犯之危險，而隨藥頭到交易
          之地點交付毒品，所述極度不合情理，令人質疑。
        (2)檢官詰問證人乙○○：
          問：九十一年十二月十一日偵訊筆錄，為什麼你說到六千元的偵訊筆錄，
              你說是丁○○拿來給我的？
          答：對啊，因為他有在場。
          問：你為什麼不說，是藥頭拿來，而丁○○只是在場？
          答：因為說話要簡短一點。
          問：今日你為什麼不說簡短一點？
          答：因為事情要講清楚。
          問：警訊、偵訊為什麼事情不講清楚？
          答：因為警察局在製作的時候，我有吃藥，我有毒癮發作。
          問：偵訊時，沒有毒癮發作為什麼不說清楚？
          答：因為那麼久了，我實在沒有記得那麼多的事情。
          問：現在更久了，你為什記得更多？
          答：因為今天有提示筆錄給我看。
          問：你剛才不是說偵訊的時候，也有提示筆錄給你看嗎？
          答：有提示給我看，但是我是大致上照著講。
          問：三月十六日那一天，你說你有配合警察打電話給丁○○，問他你要向
              他購買二千元的毒品，但是他說沒有毒品，是否屬實？
          答：是的。
          問：丁○○說他沒有毒品之後，你就掛掉電話嗎？
          答：不是，我是請他替我問是否可以調，他就跟我說叫我等一會再打過去
              。
          問：你打過去你們怎麼說？
          答：我問他說，有沒有，他說有，我們就約在漁會那裡，刑警就衝過去了
              。
          問：約在漁會那裡是何人提議的？
          答：是我依照警察的指示約在那裡。
          問：這次你為什麼沒有要求丁○○與藥頭一起過來？
          答：因為旁邊都是人，只有叫我約他出來。
        (3)經由上開詰問過程，證人無法解釋何以在警訊時言之鑿鑿指控被告於九十
          年十一月中旬某日販賣第一級毒品給伊施用，而其明知實際情形係請被告
          幫忙調毒品，由證人乙○○與藥頭直接交易，卻不向檢察官澄清此一實際
          經過，仍然於偵訊時為相同之指控，卻於審理中翻異其詞，才要加以澄清
          令人質疑，而偵訊與審理時證人乙○○同樣被提示警訊筆錄以喚醒記憶，
          兩次訊問也都沒有因施用毒品可能影響其陳述之條件存在，同樣之訊問環
          境，竟為不一致之陳述，關鍵在於證人乙○○警、偵訊非同時間與被告接
          受訊問，而審理時，證人乙○○及被告丁○○是同囚車被提來應訊，又為
          顧及被告之丁○○之詰問、對質權之行使本院未予隔離訊問，因此證人李
          凱儒要在被告面前再一次指控販毒自非易事，此所以證人乙○○，有如此
          轉折，改變證詞之重要理由。參以證人乙○○向他人問得被告新門號之電
          話號碼撥通後，被告立即反應要證人另撥0000000000號行動電
          話，可見被告為防範被檢、警監聽曝露犯行，因此要證人改撥另一支不會
          被循線查獲之電話等各種外觀狀態以觀，益見證人乙○○警訊之陳述具有
          較可信之特別情況，自得做為認定事實之實質證據使用。而乙○○於本院
          翻異其詞，改稱沒有向被告購買第一級毒品海洛因云云，要係迴護被告之
          詞不足採信。
        (五)而扣案之白粉即附表(三)編號四海洛因二十七包（淨重７．３３公克，包裝
          重６．４４公克），經法務部調查局鑑定均含海洛因成份，有該局九十一
          年四月三十日調科壹字第１６０００１７１２號鑑定通知書可考，確屬第
          一級毒品海洛因無誤，此外有附表(三)編號五行動電話一具、編號六塑膠分
          裝鏟一支等物可證，又被告此次被查獲之前即有多次販賣海洛因之行為，
          非因乙○○配合警方以電話為誘捕之要約，被告始萌生販賣海洛因弁利之
          意圖，自非陷害教唆，因此被告販賣乙○○一次既遂，一次未遂犯行均可
          以認定。
  三被告販賣第一級毒品予綽號「阿元」之成年人施用未遂部分：
  1.程序方面：
    (一)按現行犯，不問何人得逕行逮捕之，犯罪在實施中或實施後即時發覺者，為現
      行犯，有左列情形之一者，以現行犯論：二、因持有兇器、贓物或其他物件或
      於身體、衣服等處露有犯罪痕跡，顯可疑為犯罪人者。刑事訴訟法第八十八條
      第一項、第二項、第三項第二款定有明文。警方根據線報得悉有人在雲林縣麥
      寮鄉後安村大宗加油站前交易毒品，因此前去埋伏，監控過程，發現被告丁○○騎機車前來與等候之人交談，手中並拿著一包毒品，因此當場逮捕被告丁○○，另一名嫌犯被脫逃等情，詳如證人丙○○、戊○○以下證述，彼時被告與
      「阿元」之人正在接觸，被告拿出毒品正要交付予「阿元」之人，所持物品露
      出犯罪痕跡，警方上前時又有一名嫌犯「阿元」之人逃逸，依據種種事證，被
      告丁○○顯有可疑為犯罪人，因被告係準現行犯，警方予以逮捕並不違法。
    (二)次按檢察官、檢察事務官、司法警察官或司法警察逮捕被告、犯罪嫌疑人或執
      行拘提、羈押時，雖無搜索票，得逕行搜索其身體、隨身攜帶之物件、所使用
      之交通工具及其立即可觸及之處所。刑事訴訟法第一百三十條亦有明文，本件
      既為現行犯逮捕，自得逕行搜索被告身體、隨身攜帶之物件，況被告警訊供稱
      ：其他毒品及注射針筒等物均由我本人自己交付警方，可見警方非依據刑事訴
      訟法第一百三十一條第一、二項之規定搜索「住宅」或其他「處所」，自無同
      條第三項執行後三日內報告該管檢察署檢察官及法院之問題，公設辯護人於此
      恐有誤會。因此，逮捕現行犯後所扣押之物，自得為證據使用，先予說明。
2.實體方面：
    (一)被告在警訊時供稱：我是於九十一年一月十一日十四時三十分許，在雲林縣麥
      寮鄉後安村大宗加油站滿貫便利商店旁因毒品條例案件為警查獲。綽號「阿元
      」之男子打行動電話給我，叫我拿一包海洛因供他使用，我就約他到大宗加油
      站滿貫便利商店旁等我，我即拿著海洛因、安非他命騎機車到場，雙方談交易
      價格之際，我手上拿一包海洛因給「阿元」之際，便被埋伏警方當場查獲，其
      他毒品、注射針筒等物，均由我本人自己交付，「阿元」則被乘隙逃逸。《西
      螺分局九十一年一月十一日筆錄》
    (二)證人即偵查員丙○○在本院證稱：『當時有線報，我們還不知丁○○在販賣，
      由我帶偵查員去那邊埋伏，偵查員戊○○看到丁○○騎機車過來，打電話告訴
      我說人來了，並且在交易了，有看到丁○○拿一包海洛因，沒有看到「阿元」
      拿錢出來，我們就作手勢要過去，丁○○被我抱住，而綽號「阿元」的人爭脫
      戊○○，被他跑了，我們兩個人合力將丁○○逮捕，被告在警察局說剛剛跟他
      交易毒品的人就是綽號「阿元」的人。』；偵查員戊○○證述：『我們接獲線
      報有人交易毒品，就去大宗加油站斜對面一家不知名公司的榕樹下監控，當時
      發現一個行人在那裡徘徊好像在等候人，不久丁○○騎摩托車出現過去與行人
      交談，好像在交易毒品，我們就衝出去，看到丁○○手上持有毒品，我和小隊
      長當場逮捕丁○○，另一人被逃脫，回警局時丁○○說接獲電話有一名叫「阿
      元」的人想要購買毒品，才會在那邊交易毒品。』《以上見九十二年十一月二
      十四日審判筆錄》。互核相符，被告丁○○也承認在警局有如此之陳述，不爭
      執筆錄之內容（審理卷(二)第四九頁），如此看來，被告丁○○當時是要販賣海
      洛因予「阿元」之人施用無訛。被告雖以不是要賣予阿元，是阿元要我才拿給
      他，阿元他很難過等語為辯。
    (三)惟查，被告於案發當時已年滿二十三歲，且精神狀況正常，學歷國中畢業，應
      屬具有相當社會經驗之成年人，而販賣毒品行為係警方極力查緝之嚴重犯罪行
      為，其刑責甚重（法定刑為死刑或無期徒刑），此為一般人所週知之事實，被
      告既為二十三歲之正常成年人，則其對自承販賣毒品犯行之後果，理應知之甚
      明，倘被告確屬無辜清白，則其理當於警訊時極力否認辯駁，以免無端遭受重
      刑追訴，始合常理，所辯顯與情理有重大悖謬，難予令人相信。
    (四)扣案之附表(三)編號三海洛因十一包（淨重１．９８公克，包裝重２．７２公克
      ），經送法務部調查局鑑定，均含有海洛因成份，有該局九十一年二月二十二
      日調科壹字第１６０００１６６８號鑑定通知書可考，確屬第一級毒品海洛因
      無誤，此外有附表(三)編號一空夾鏈袋四個、編號二粉匙五支等分裝毒品器具扣
      案可證，該兩項物品經送國防部憲兵司令部刑事鑑識中心鑑定，認均含海洛因
      成份，有該鑑識中心九十一年三月二十一日九一綱得字第０３６３９號鑑驗通
      知書可查《偵字第二八七號卷第三三頁》。事證明確，此部分犯行，也可以認
      定。
三、末查，毒品海洛因物稀價昂，取得不易，且為政府嚴予查緝之違禁物，而販賣毒
    品之刑責甚重，其法定本刑為死刑或無期徒刑，歷來幾乎所有販賣毒品者被查獲
    後，唯恐被判處重罪，均無所不用其極否認有販賣毒品或有意圖販賣而持有毒品
    之犯行，極少有販賣毒品之被告自行坦承有販賣毒品者，又查毒品昂貴，吸毒者
    每日所需吸毒費用所耗費之金額甚鉅，顯非常人所能支付，一般吸毒者若無正當
    正作，其吸毒之經濟來源除以其他不法方法之犯罪所得外，有些則係靠販毒所得
    來維持，而凡販賣毒品者苟無利潤可圖，衡情應無甘冒被查緝法辦重刑之危險而
    無端平價供應他人，再查被告交付三次海洛因毒品予壬○○、一次予乙○○，而
    九十一年一月十一日、三月十六日交易行為雖未完成，但被告均親自到場交易，
    則倘被告無利可圖，何以不計風險自己親為或勞煩「阿弟」之人攜帶毒品海洛因
    至附表(一)之地點交易，衡諸一般人性及情理，應無此可能，被告沾染毒品，經濟
    情況勢必不佳，被告自己想盡辦法購買毒品解癮猶未及，苟無利得，豈會甘冒被
    查緝法辦重刑之危險，而平白無端將昂貴之毒品贈送他人施用或無償轉讓他人，
    而自己再冒風險購買毒品施用之理？是其販入價格必較售出價格低廉，而有從中
    賺取差價牟利之意圖及事實。基上說明，堪認本件被告在主觀上應有販賣毒品藉
    以營利之意圖無疑。
四、綜上所述，足見被告所辯未販賣海洛因予壬○○、乙○○、「阿元」之人云云，
    應係卸責之詞，均不足採。本件事證已臻明確，被告販賣第一級毒品海洛因犯行
    均可以認定，自應依法論科。
五、按海洛因係毒品危害防制條例第二條第二項第一款所稱之第一級毒品。被告基於
    營利之意圖，販賣海洛因予證人乙○○、壬○○及綽號「阿元」之成年男子等人
    ，其中附表(一)編號一、三、四、五係犯同條例第四條第一項之販賣第一級毒品既
    遂罪，附表(一)編號二、六犯行，係犯同條例第四條第五項之販賣第一級毒品未遂
    罪。被告與姓名年籍不詳綽號『阿弟』之成年男子，就附表(一)編號三、四、五犯
    行，都係由綽號「阿弟」之成年男子交付毒品予壬○○，則被告丁○○與「阿弟
    」之人兩人間有犯意聯絡及行為分擔，應論以共同正犯。而附表(一)編號二、六販
    賣海洛因予「阿元」及乙○○均有買賣海洛因之合意，被告也著手交付海洛因行
    為，但未及交付即被埋伏之警方人員查獲，則被告該兩次販賣之行為應屬未遂。
    被告持有第一毒品之低度行為應為販賣之高度行為所吸收，不另論罪。被告先後
    多次販賣海洛因之行為，時間緊接，犯罪構成要件相同，顯係基於概括犯意為之
    ，依連續犯規定論以販賣既遂一罪，其販賣海洛因法定刑為死刑或無期徒刑部分
    ，依法不得加重其刑。又衡之被告雖有販賣海洛因之行為，然所販賣之數量尚非
    鉅量，次數亦不多，與其他大量販入、並透過綿密銷售通路販售毒品者對於社會
    之危害性自有區分，本院爰認被告販賣海洛因犯行部分，縱論以法定最低刑度猶
    屬過重，此部分被告犯罪之情狀非無可憫恕之處，依刑法第五十九條規定酌減其
    刑。
六、爰審酌被告矢口否認犯行，犯後態度要屬不佳，惟被告販賣之次數非多，被告未
    婚，學歷國中畢業，自稱父親中風八、九年，現住療養院，可見家中狀況確屬不
    好，又因與人共用針筒施打毒品於九十二年五月三十一日被查獲時驗出得到後天
    免疫缺乏症候群之惡疾，被告接受醫療之照料要比刑罰之科處來的迫切等一切情
    狀，量處如主文所示之刑，並依被告犯罪之性質認褫奪公權之必要，爰併宣告褫
    奪公權五年。
七、沒收部分：
  (一)扣案附表(三)編號三、四之海洛因共三十八包，暨附表(三)編號一夾鏈袋四個、編號
    二粉匙五支上殘留之海洛因，均係屬第一級毒品，不問屬於犯人與否，應依毒品
    危害防制條例第十八條第一項前段沒收銷燬之。
  (二)扣案附表(三)編號五之0000000000號之行動電話一支（有扣案隨案移送
    ，未製作隨案移送贓證物品清單）係被告所有，已據其在本院供述在卷，因與裝
    海洛因之外包裝袋三十八個，及附表(三)編號一夾鏈袋四個、編號二粉匙五支、編
    號六塑膠分裝鏟一支，俱為供販賣海洛因所用之物，均依毒品危害防制條例第十
    九條第一項規定宣告沒收。
  (三)再被告販賣海洛因予證人乙○○、壬○○所得之財物依序六千元、三千元，雖均
    未扣案，然無證據證明業已費失，亦應依毒品危害防制條例第十九條第一項規定
    宣告沒收，所得之財物如全部或一部不能沒收時，則以被告之財產抵償之。
  (四)至於附表(二)編號一、二之安非他命部分，已因檢察官撤回持有第二級毒品罪，又
    與本件販賣第一級毒品無涉，應由檢察官另案聲請宣告沒收，其餘注射針筒、橡
    膠軟管、黑色皮包一只、置物盒一個等扣案物品，與本件販賣毒品無直接之關聯
    性，均不予宣告沒收，附此敘明。
八、移送併辦（九十二年度偵字第二四九六號）不另為無罪部分：
    一移送併辦意旨略以：丁○○於不詳時間，在桃園市○○路某洗車場內，向年籍
      姓名不詳綽號「阿明」之男子購買第一級毒品海洛因後，竟意圖販賣而持有該
      毒品。嗣於九十二年五月三十一日凌晨零時三十分許，其友人己○○前往其雲
      林縣麥寮鄉○○街三十一號住處欲購買毒品時，為警當場查獲丁○○所持有之
      第一級毒品海洛因十六包（毛重六點五公克）、夾鏈袋二十四個、留有殘渣之
      夾鏈袋十六個、注射針筒七支、橡膠束帶一條、吸管鏟子一支、黑色皮包二個
      等物，因認被告涉有毒品危害防制條例第五條第一項之意圖販賣第一級毒品而
      持有第一級毒品罪嫌，九十三年六月十六日公訴檢察官更正法條為毒品危害防
      制條例第四條第五項販賣第一級毒品未遂罪，且與起訴部分有連續犯之裁判上
      一罪關係。
    二按犯罪事實應依證據認定之，無證據不得推定其犯罪事實；又不能證明被告犯
      罪或其行為不罰者，應諭知無罪之判決，為刑事訴訟法第一百五十四條、第三
      百零一條第一項所明文。又事實之認定，應憑證據，如未能發現相當之證據，
      或證據不足以證明，自不能以推測或擬制之方法，為裁判之基礎（最高法院四
      十年台上字第八六號判例意旨、六十九年台上字第一五三一號判例意旨參照）
      ；再又認定犯罪事實，須依證據，不得僅以被告之反證不能成立，執為認定事
      實之論據，復次被告否認犯罪事實所持之辯解，縱屬不能成立，如無積極證據
      足以證明其犯罪行為，自不能以推測或擬制之方法，以為裁判基礎。（同院七
      十年度台上字第二一六一號、七八年度台上字第一九八一號判決參照）
    三公訴人認被告於九十二年五月三十一日查獲時販賣第一級毒品予己○○施用未
      遂，無非以己○○與被告有同窗情誼，難以驟信，被告有財力一次購買六點五
      公克海洛因，卻無錢吃飯，而向己○○借區區一千元，顯有可疑，扣案之海洛
      因十六包分裝情形依一定比例關係，可見分裝時係以精密儀器，依購買毒品之
      人不同之數量需求，預先分裝妥當，因此被告辯稱將毒品分裝相同等量之包裝
      也不可採信。惟查：
    (一)證人己○○自警、偵訊乃至本院審理時從未指控被告丁○○販賣海洛因，被告
      也從未自白販賣海洛因予己○○施用，有證人己○○及被告之警、偵訊及本院
      九十三年七月二十三日審判筆錄可參考。
    (二)證人己○○供稱：「我拿錢去借給丁○○，我沒有向丁○○購買毒品。」；「
      丁○○說他沒錢吃飯，向我借一千元，我就拿一千元去給他，當天晚上我還打
      算住他家」；「丁○○說沒有工作，沒有辦法吃飯，我就說我的身上有一點錢
      ，我可以給他吃飯，我不是要借他錢，我與他交情不錯，他說如果有錢的話，
      他要還我，我說不用，你就拿著自己花用，我有跟丁○○說，我與我的家人發
      生口角，晚上沒有地方可去，是否讓我在他家住一個晚上。」《台西分局卷第
      六頁反面；偵字第二四九六號卷第三五頁；審理卷(二)第三四頁》
    (三)被告丁○○供稱：「己○○拿錢來借我，不是要向我購買毒品。」；「我向他
      借一萬元買毒品」；「我向己○○借一千元，就是購買完毒品以後，我沒有錢
      ，才會借。」《台西分局卷第三頁反面；偵字第二四九六號卷第五頁；審理卷
      (二)第四一頁》
    (四)雖然證人己○○稱借一千元予被告丁○○吃飯，而被告丁○○卻稱借一萬元要
      購買毒品有齲齬，被告丁○○偵訊之供述與審理中供述向己○○借錢之數目及
      目的也自相矛盾，兩人之供述雖均令人質疑，然均非被告販賣海洛因予證人己○○之積極證據，要不得僅以被告有財力購買毒品，卻無區區一千元可以吃飯
      ，而向證人借貸之反證不能成立，及被告否認犯罪事實所持之辯解，難以成立
      ，在無積極證據足以證明其犯罪行為，遽以推測或擬制之方法，以為裁判基礎
      。
    (五)又此次被告丁○○住處於九十二年五月三十一日被搜索，雖然當場取出海洛因
      十六包（淨重三．００公克，包裝重四．一四公克），而予查扣，而上開毒品
      經送法務部調查局鑑定結果，確屬第一級毒品海洛因無誤，有該局九十二年八
      月一日鑑定通知書一件卷內可憑，但其上開毒品之數量非鉅大到足以輕易認定
      不可能供自己施用。且毒品施用每個人之耐受性不一，被告自承施用第一級毒
      品約一天二、三包（本院九十三年七月二十三審判筆錄），可見被告施用第一
      一毒品之頻率頗高，公訴人並無法提出上開持有毒品數量，在一定期間內已經
      超出被告個人吸食可能之合理程度之外，被告辯稱上述購買而來之毒品供自己
      施用，不能完全否認有此可能。至於查扣之毒品已分裝成海洛因十六包，另有
      空的夾鏈袋二十四個，然此也僅能證明上開毒品有被分裝之事實，只能在另有
      積極證據之下，得為情況證據之使用，惟本件並無其他積極證據可以支持被告
      販賣第一級毒品之事實，則另當別論。而施用毒品者為使用方便，事先分裝，
      也是可以想像的事。至於有分裝成等量包裝的情形，本院認為也可能是某些人
      喜愛整齊的個性有關，並不當然就可以說不是要供自己施用。
    (六)綜上所述，依檢察官之證據，尚不足證明被告犯罪，此外復查其他積極證據可
      證被告有販賣第一級毒品予己○○之犯行，本應就此移送併辦部分，為無罪之
      判決，惟檢察官認與起訴部分有連續犯之裁判上一罪關係，爰不另為無罪之諭
      知。該次查扣之第一級毒品亦應由檢察官，另行處理，附帶說明之。
據上論斷，應依刑事訴訟法第二百九十九條第一項前段，毒品危害防制條例第四條第
一項、第五項、第十八條第一項前段、第十九條第一項，刑法第十一條前段、第二十
八條、第五十六條、第五十九條、第三十七條第二項，判決如主文。
本案經檢察官甲○○到庭執行職務。
中      華      民      國      九十三      年    八    月       六     日
                                         臺灣雲林地方法院刑事第五庭
                                           審判長法  官  陳  定  國
                                                 法  官  許  佩  如
                                                 法  官  李  明  益
右正本證明與原本無異。
如不服本判決，應於判決送達後十日內向本院提出上訴狀( 應附繕本 )。
                                                 書記官  蘇  靜  怡
中      華      民      國      九十三      年    八    月       六     日
附錄本案論罪科刑法條全文：
毒品危害防制條例第四條
製造、運輸、販賣第一級毒品者，處死刑或無期徒刑；處無期徒刑者，得併科新臺幣
一千萬元以下罰金。
製造、運輸、販賣第二級毒品者，處無期徒刑或七年以上有期徒刑，得併科新臺幣七
百萬元以下罰金。
製造、運輸、販賣第三級毒品者，處五年以上有期徒刑，得併科新臺幣五百萬元以下
罰金。
製造、運輸、販賣第四級毒品者，處三年以上十年以下有期徒刑，得併科新臺幣三百
萬元以下罰金。
製造、運輸、販賣專供製造或施用毒品之器具者，處一年以上七年以下有期徒刑，得
併科新臺幣一百萬元以下罰金。
前五項之未遂犯罰之。
附表(一)
┌─┬───────┬─────────┬───┬───┬───┬───┐
│編│              │                  │      │      │價格  │      │
│號│犯罪時間      │  犯罪地點        │對  象│數量  │新台幣│既未遂│
├─┼───────┼─────────┼───┼───┼───┼───┤
│一│90年11月中旬某│雲林縣麥寮鄉後安村│乙○○│半錢  │6000元│既遂  │
│  │日15時20分許  │雲林區漁會分部前  │      │      │      │      │
├─┼───────┼─────────┼───┼───┼───┼───┤
│二│91年1月11日14 │雲林縣麥寮鄉後安村│綽號「│0.6公 │不詳  │未遂  │
│  │時20分許      │大宗加油站前      │阿元」│克    │      │      │
│  │              │                  │之男子│      │      │      │
├─┼───────┼─────────┼───┼───┼───┼───┤
│三│91年3月9日13時│雲林縣麥寮鄉鄉公所│壬○○│不詳  │1000元│既遂  │
│  │許            │前                │      │      │      │      │
├─┼───────┼─────────┼───┼───┼───┼───┤
│四│91年3月11日13 │雲林縣麥寮鄉大排水│壬○○│不詳  │1000元│既遂  │
│  │時許          │門旁              │      │      │      │      │
├─┼───────┼─────────┼───┼───┼───┼───┤
│五│91年3月14日15 │同右              │壬○○│不詳  │1000元│既遂  │
│  │時20分許      │                  │      │      │      │      │
├─┼───────┼─────────┼───┼───┼───┼───┤
│六│91年3月16日15 │雲林縣麥寮鄉鄉公所│乙○○│不詳  │2000元│未遂  │
│  │時許          │前                │      │      │      │      │
└─┴───────┴─────────┴───┴───┴───┴───┘
附表(二)
┌──┬────────────────────────┐
│編號│  扣案物品                                      │
│    │                                                │
├──┼────────────────────────┤
│    │九十一年一月十一日查獲部分：                    │
│    │(一)海洛因十一包                                  │
│一  │(二)安非他命五包                                  │
│    │(三)注射針筒一支                                  │
│    │(四)空夾鏈袋四個                                  │
│    │(五)橡膠軟管一條                                  │
│    │(六)粉裝吸管鏟（粉匙）五支                        │
├──┼────────────────────────┤
│    │九十一年三月十六日查獲部分：                    │
│    │(一)海洛因二十七包                                │
│    │(二)安非他命四包                                  │
│二  │(三)注射針筒二支                                  │
│    │(四)塑膠分裝鏟一支                                │
│    │(五)黑色皮包一只                                  │
│    │(六)置物盒一個                                    │
│    │(七)行動電話一具（000000000號）          │
└──┴────────────────────────┘
附表(三)
┌─┬───────┬─────────┬───────┬───────┐
│編│  物品種類    │  數  量          │含有成份      │沒收依據      │
│號│              │                  │              │              │
├─┼───────┼─────────┼───────┼───────┤
│一│空夾鏈袋      │  四個            │煙毒海洛因成份│(一)殘留海洛成份│
│  │              │                  │              │  毒品危害防制│
│  │              │                  │              │  條例第十八條│
│  │              │                  │              │  第一項前段。│
│  │              │                  │              │(二)空夾鏈袋：同│
│  │              │                  │              │  條例第十九條│
│  │              │                  │              │  第一項      │
├─┼───────┼─────────┼───────┼───────┤
│二│粉匙          │  五支            │煙毒海洛因成份│(一)殘留海洛成份│
│  │（分裝吸管鏟）│                  │              │：毒品危害防制│
│  │              │                  │              │  條例第十八條│
│  │              │                  │              │  第一項前段。│
│  │              │                  │              │(二)粉匙部份：同│
│  │              │                  │              │  條例第十九條│
│  │              │                  │              │  第一項      │
├─┼───────┼─────────┼───────┼───────┤
│  │海洛因        │十一包（淨重１．９│海洛因成份    │毒品危害防制條│
│三│              │８公克，包裝重２．│              │例第十八條第一│
│  │              │７２公克）        │              │項前段        │
├─┼───────┼─────────┼───────┼───────┤
│四│海洛因        │二十七包（淨重７．│海洛因成份    │毒品危害防制條│
│  │              │３３公克，包裝重６│              │例第十八條第一│
│  │              │．４４公克）      │              │項前段        │
├─┼───────┼─────────┼───────┼───────┤
│五│MOTOROLA牌行動│                  │              │毒品危害防制條│
│  │電話（０９１５│      一具        │              │例第十九條第一│
│  │７８４７４０）│            │              │項            │
├─┼───────┼─────────┼───────┼───────┤
│六│塑膠分裝鏟    │      一支        │              │毒品危害防制條│
│  │              │                  │              │例第十九條第一│
│  │              │                  │              │項            │
└─┴───────┴─────────┴───────┴───────┘
